臺灣新北地方法院民事裁定
                                     111年度事聲字第34號
異  議  人
即  債權人    合作金庫商業銀行股份有限公司
            
法定代理人    雷仲達
訴訟代理人    林憶萍
相  對  人
即  債務人    溫涵莉即溫明麗  


上列異議人因相對人聲請消費者債務清理清算事件，對於本院民
事執行處司法事務官民國111年5月12日所為111年度司執消債清
字第23號裁定聲明異議，本院裁定如下：
    主  文
異議駁回。
    理  由
一、按關於更生或清算之程序，除本條例別有規定外，準用民事
    訴訟法之規定，消費者債務清理條例（下稱消債條例）第15
    條定有明文。次按當事人對於司法事務官處理事件所為之終
    局處分，得於處分送達後10日之不變期間內，以書狀向司法
    事務官提出異議。司法事務官認前項異議有理由時，應另為
    適當之處分；認異議為無理由者，應送請法院裁定之。法院
    認第一項之異議為有理由時，應為適當之裁定；認異議為無
    理由者，應以裁定駁回之，民事訴訟法第240條之4第1至3項
    亦定有明文。查，本院民事執行處司法事務官於民國111年5
    月12日所為111年度司執消債清字第23號裁定（下稱原裁定
    ），於同年月18日送達異議人，異議人於同年月24日對原裁
    定提出異議，經司法事務官認其異議為無理由送請本院為裁
    定，核與上開條文規定及意旨相符，先予敘明。
二、異議意旨略以：異議人曾於111年4月21日聲請更正總債權金
    額為新臺幣89萬7,497元(原為15萬5,000元)，惟經原裁定駁
    回，爰依法聲明異議，請求准許更正債權金額。
三、按法院裁定開始清算程序後，應公告下列事項：…㈣申報、補
    報債權之期間及債權人應於申報、補報期間內向管理人申報
    其債權；未選任管理人者，應向法院為之；其有證明文件者
    ，並應提出之；第47條第2項至第5項之規定，於前項情形準
    用之；前項第3款申報債權之期間，應自開始更生程序之翌
    日起，為10日以上20日以下；補報債權期間，應自申報債權
    期間屆滿之翌日起20日以內；債權人應於法院所定申報債權
    之期間內提出債權說明書，申報其債權之種類、數額及順位
    ；其有證明文件者，並應提出之；債權人因非可歸責於己之
    事由，致未於前開法院所定期間申報債權者，得於其事由消
    滅後10日內補報之，但不得逾法院所定補報債權之期限；債
    權人申報債權逾申報期限者，監督人或管理人應報由法院以
    裁定駁回之；因不可歸責於債權人之事由致未申報之債權，
    債務人對該債權清償額未達已申報債權受償比例之債務，不
    受免責裁定之影響，消債條例第86條第1項第4款、第 2項本
    文、第47條第2項、第33條第1項、第4項、第5項本文、第13
    8條第5款分別定有明文。而消債條例第33條立法理由及修法
    理由分別載明：「債權人未依期限申報債權，係因不可歸責
    於己之事由，如仍不得依更生或清算程序受償，實非合理，
    此種情形，宜許其有補為申報之機會，爰設第2 項，明定其
    得於事由消滅後10日內補報之。又依第47條第1 項第3款、
    第86條第1項第4款規定，法院裁定開始更生或清算程序後，
    旋應酌定申報、補報債權之期間，並公告之，法院所定補報
    債權期限屆滿後，如許債權人再為補報，即有礙程序之進行
    及安定，為利程序之迅速進行，明定債權人非可歸責於己之
    事由消滅時，如已逾法院所定補報債權期限，債權人即不得
    再為補報，爰設但書予以除外。至債權人因此未為申報，屬
    不可歸責於己之事由，得依其債權為更生債權或清算債權，
    分別依第73條但書、第138 條第5 款規定主張權利，乃屬當
    然」、「債權人申報債權逾申報期限之法律效果，宜予明定
    。又債權人補報債權不符第4 項規定者，其申報債權亦屬逾
    申報期限，此際監督人或管理人應報由法院以裁定駁回申報
    ，如未選任監督人或管理人者，法院自應逕以裁定駁回之，
    爰增訂第5項」等語，是清算程序除經債務人列載於債權人
    清冊之債權外，如債權人因不可歸責於己之事由致未於法院
    所定之申報債權期間內申報債權者，得補申報，但補報期間
    不得逾法院所定補報債權之期限，若已逾補報債權期間，不
    論逾期原因為何，均不得再行申報，僅於其未申報具有不可
    歸責之事由時，債權人得依第138條第5款規定主張權利，此
    乃消債條例為求衡平清算程序之迅速進行及債權人之利益所
    為之規定。
四、經查：本件相對人前經本院以110年度消債清字第172號裁定
    自111年2月18日上午10時起開始清算程序。嗣由本院民事執
    行處111年度司執消債清字第23號進行清算程序，並於111年
    2月24日公告本件清算事件債權人應於111年3月10日前申報
    債權，有補報債權必要者，應於111年3月30日前補報債權，
    該公告除於本院公告外，亦已公告於新北市泰山區公所、樹
    林區公所公告欄各節，業經本院依職權調取相關卷宗核閱無
    訛，是本院司法事務官已踐行消債條例第86條第1項、同條
    第2項準用第47條第2項至第5項所定公告及定期命債權人申
    報債權、補報債權之程序。然查，異議人遲至111年4月21日
    始向本院司法事務官申報債權，已逾申報及補報債權期限，
    依上規定及說明，不論異議人逾期原因為何或有無可歸責之
    事由，均不許再為申報，僅於其逾期申報具有不可歸責之事
    由時，相對人對該債權清償額未達已申報債權受償比例之債
    務不受免責裁定之影響。原裁定駁回異議人債權申報之聲請
    ，核無不合，異議意旨指摘原裁定不當，求予廢棄，為無理
    由，應予駁回。
五、據上論結，本件異議為無理由，爰裁定如主文。
中    華    民    國   111    年    9     月    28    日
                  民事第一庭  法  官  毛崑山
以上正本證明與原本無異。
如不服本裁定應於送達後10日內向本院提出抗告狀，並應繳納抗
告費新臺幣1,000 元整。
中    華    民    國   111    年    9     月    28    日
                              書記官  童淑敏